# 关于非同控合并后被收购方原股东退出的会计处理及税务问题

提问人：wx_5ede04edf017 时间：2020-06-08 18:33:07
实务碰到：A公司（非上市股份制） 2018 年（非同控）发行股份购买了B公司100%股权（原股东为一法人股东C及一自然人D）,根据评估报告确认了发行对价 2400 万（等于评估价值），被收购方净资产账面 14 万，增值金额主要为原被购买方账面无的无形资产（专利及未来可能获得的专利，及整个核心技术团队）。 2020 年由于被购买方的核心技术团队贡献未达到预期，A公司拟对法人股东C及一自然人D进行减资处理。
目前个人的判断及困惑：根据企业会计准则解释第五号，合并日在合并报表确认无形资产增值，并确定年限进行摊销。 2020 年，减资处理，A公司对减资股东付出的对价到底是资本公积还是无形资产（个别报表没有无形资产，但感觉交易实质就是把无形资产还给对方），母公司个别报表应做怎么样的会计处理，借：股本 贷：资本公积？，合并报表的无形资产是作为处置么？

回答人：chenyiwei
因为减资并未将子公司所拥有的无形资产退回给原股东，而只是按名义价格（如 1 元）回购当初发行的部分股权，故该事项除了导致合并报表层面商誉和无形资产的减值以外，不应对合并报表层面的商誉和无形资产的后续计量产生其他影响。
虽然采用以名义价格回购股份的方式进行业绩补偿，但会计处理仍与一般的非同一控制下合并的或有对价相一致。
具体请参考《证监会会计监管工作通讯 2017 年第 1 期》中的相关内容。

提问人：wx_5ede04edf017 时间：2020-06-09 10:11:00
请教陈版主，“因为减资并未将子公司所拥有的无形资产退回给原股东”这句话怎么理解，假如减资同时将原有无形资产返还（专利返还对方，未来可能获得的专利，及整个核心技术团队离开公司），是否可以在合并报表中将无形资产处理掉

回答人：chenyiwei
这种情况可以，视同对该无形资产和相关商誉的处置。